【裁判字號】    99,訴,804
【裁判日期】    990827
【裁判案由】    妨害公務
【裁判全文】
臺灣臺北地方法院刑事判決               99年度訴字第804號
公  訴  人  臺灣臺北地方法院檢察署檢察官
被      告  甲○○
上列被告因妨害公務案件，經檢察官提起公訴（99年度偵緝字第
788號），本院判決如下：
    主  文
甲○○損壞公務員職務上掌管之物品，累犯，處有期徒刑肆月，
如易科罰金，以新臺幣壹仟元折算壹日。
    事  實
一、甲○○前因施用毒品案件，經臺灣板橋地方法院以92年度訴
    字第1788號判處有期徒刑9月確定。又因轉讓毒品案件，經
    同法院以92年度訴字第2142號判處有期徒刑2年確定。又因
    施用毒品案件，經同法院以95年度訴字第2703號判處有期徒
    刑1年2月確定。上開三案件，依中華民國九十六年罪犯減刑
    條例規定，經同法院以96年度聲減字第4196號分別減刑並定
    應執行有期徒刑2年3月確定，於民國96年12月31日執行完畢
    。
二、於98年7月16日下午8時10分許，在臺北市○○區○○路、遼
    寧街口，甲○○駕駛車號3098-LS號自用小客車附載林惠君
    （所涉妨害公務犯嫌，另案不起訴處分）、林建邦（所涉妨
    害公務犯嫌，另案不起訴處分）違規停靠紅線，適臺北市政
    府警察局中山分局員警乙○○執行取締路霸勤務，騎乘車號
    256-VCH號警用機車途經該處，見狀上前盤查，將該警用機
    車停置於甲○○駕駛之自小客機前方，於查閱甲○○、林惠
    君、林建邦三人身分後，並請求員警黃永學、劉德興及陳逸
    燊到場支援。員警黃永學、劉德興到場後，命甲○○熄火並
    雙手置於方向盤上，於員警陳逸燊到達現場，改由員警陳逸
    燊監控甲○○，員警乙○○則要求甲○○下車。詎甲○○竟
    基於妨害公務、損壞公務員職務上掌管物品之犯意，突然發
    動車輛，直接衝撞前方員警騎乘之警用機車，致警用機車車
    頭、左邊煞車手把毀損及車身多處刮痕破裂，而以此方式，
    對於依法執行職務之警員乙○○施強暴，隨即駕車右轉遼寧
    街逃逸，林惠君、林建邦則藉機趁隙往長春路脫逃。
二、案經臺北市政府警察局中山分局報告臺灣臺北地方法院檢察
    署檢察官偵查起訴。
    理  由
壹、程序方面
    按被告以外之人於審判外之陳述，雖不符刑事訴訟法第159
    條之1、159條之2、159條之3、159條之4等規定，而經當事
    人於審判程序同意作為證據，法院審酌該言詞陳述或書面陳
    述作成時之情況，認為適當者，亦得為證據。當事人、代理
    人或辯護人於法院調查證據時，知有第159條第1項不得為證
    據之情形，而未於言詞辯論終結前聲明異議者，視為有前項
    之同意，刑事訴訟法第159條之5定有明文。本案當事人就下
    述各項證據方法之證據能力，於言詞辯論終結前均同意作為
    證據，而經本院審酌各該證據方法之作成時，並無其他不法
    之情狀，均適宜為本案之證據，依刑事訴訟法第159條之5之
    規定，有證據能力。
貳、實體方面
一、上揭犯罪事實，業據被告甲○○於本院審理時坦承不諱，且
    有證人即查獲員警乙○○於偵查中及本院審理之證述情節可
    資佐證，並有查獲警員乙○○、劉德興、黃永學、陳逸燊之
    職務報告、照片、雙向通聯紀錄、臺北市政府警察局中山分
    局98年10月7日北市警中分刑字第09833880100號函（見第頁
    ）附卷可稽，可認被告前開自白與事實相符，堪予採信。本
    案事證明確，被告犯行洵堪認定，應予依法論科。
二、按刑法第135條第1項之妨害公務罪所稱「強暴」，係指一切
    有形力即物理力之行使而言，不問其係對人或對物為之均包
    括在內(最高法院82年度台上字第608號判決參照)，申言之
    ，行為人之強暴行為，並不限於對公務員身體直接實施暴力
    ，凡以公務員為目標，而對物或他人實施暴力因而產生積極
    妨害公務員執行職務者均屬之。次按刑法第138條之毀損公
    務員職務上掌管之物品罪，祇要對於公務員職務上所掌管之
    物品，有毀棄、損壞、隱匿或致令不堪用之任一行為，罪即
    成立。又組成機車之任一零件與配備，均具有其特定之功能
    性，如遭破壞，使各該零件之外形改變，功能及作用喪失，
    即足成立損壞物品之罪，不以使機車喪失全部效用為必要（
    最高法院92年度台上字第3388號判決參照）。核被告所為，
    係犯刑法第135條第1項之妨害公務罪、同法第138條損壞公
    務員職務上掌管之物品罪。被告以一行為同時觸犯上開二罪
    名，為想像競合犯，應依刑法第55條規定，從一重之損壞公
    務員職務上掌管之物品罪處斷。又查被告有事實欄所載之犯
    罪科刑及執行情形，有臺灣高等法院被告前案紀錄表存卷可
    按，其於受有期徒刑之執行完畢後，5年內故意再犯本案有
    期徒刑以上之罪，為累犯，應依刑法第47條第1項規定，加
    重其刑。爰審酌被告素行，竟對依法執行職務之公務員施以
    強暴，復損壞公務員職務上掌管之物品，漠視國家公權力，
    亦侵害公務員之人身安全，犯罪所生危害非輕，兼衡被告之
    品行、智識程度為高中肄業、犯罪之動機、目的、手段、犯
    後態度等一切情狀，量處如主文所示之刑，並諭知易科罰金
    之折算標準。
據上論斷，應依刑事訴訟法第299條第1項前段，刑法第135條第1
項、第138條、第55條、第47條、第41條第1項前段，刑法施行法
第1條之1第1項、第2項前段，判決如主文。
本案經檢察官高維駿到庭執行職務。
中    華    民    國    99    年    8     月    27    日
                  刑事第七庭    審判長法  官  林庚棟
                                      法  官  林勇如
                                      法  官  章曉文
以上正本證明與原本無異。
如不服本判決應於收受送達後10日內向本院提出上訴書狀，並應
敘述具體理由；其未敘述上訴理由者，應於上訴期間屆滿後20日
內向本院補提理由書（均須按他造當事人之人數附繕）「切勿逕
送上級法院」。
                                      書記官  林義盛
中    華    民    國    99    年    8     月    27    日
本案論罪科刑法條
中華民國刑法第135條
對於公務員依法執行職務時，施強暴脅迫者，處3年以下有期徒
刑、拘役或3百元以下罰金。
意圖使公務員執行一定之職務或妨害其依法執行一定之職務或使
公務員辭職，而施強暴脅迫者，亦同。
犯前二項之罪，因而致公務員於死者，處無期徒刑或7年以上有
期徒刑；致重傷者，處3年以上、10年以下有期徒刑。
中華民國刑法第138條
毀棄、損壞或隱匿公務員職務上掌管或委託第三人掌管之文書、
圖畫、物品，或致令不堪用者，處5 年以下有期徒刑。

司法院資訊處製作；財團法人民間司法改革基金會備份。
